臺灣板橋地方法院刑事判決　　　　　　　96年度易字第2599號
公　訴　人　臺灣板橋地方法院檢察署檢察官
被　　　告　甲○○
選任辯護人　李慶豐律師
上列被告因違反臺灣地區與大陸地區人民關係條例案件，經檢察
官提起公訴（96年度偵字第13447 號），本院判決如下：
    主  文
甲○○違反不得僱用大陸地區人民在臺灣地區從事未經許可之工
作之規定，處有期徒刑陸月，如易科罰金，以新臺幣壹仟元折算
壹日，減為有期徒刑參月，如易科罰金，以新臺幣壹仟元折算壹
日。
    事  實
一、甲○○明知丙○○、乙○○為大陸地區人民，未經許可在臺
    灣地區工作，竟自民國96年3 月某日起至4 月11日前某日止
    ，在新竹縣某處、臺北市內湖區某處、臺北縣板橋市某處等
    工地，以每才單價新臺幣（下同）55元，依才計價之方式，
    同時僱用2 人從事貼大理石圍牆之工作。嗣丙○○、乙○○
    於96年4 月11日下午7 時5 分許，在臺北縣五股鄉○○路○
    段61號5 樓為警查獲，供出上情，始循線查悉。
二、案經海岸巡防總局中部地區巡防局移送臺灣板橋地方法院檢
    察署檢察官偵查起訴。
    理  由
一、訊據被告甲○○矢口否認上開犯行，辯稱：其僅識得丙○○
    ，但丙○○乃案外人丁○○僱用之工人，與之無關，乙○○
    則完全不認識云云；其辯護人則稱：依丙○○所述給付報酬
    方式，被告與丙○○應係「承攬」關係，並非「僱用」關係
    ，而丙○○、乙○○所述受僱內容不一，並有迴護丁○○之
    嫌，證詞亦不足採信云云。經查：
（一）被告於上開時地，以每才55元，依才計價之方式，僱用丙○○、乙○○2 人從事貼大理石圍牆之工作之事實，業經
      證人丙○○（見偵查卷第21至26、50、51頁；本院卷第48
      至55、61頁）、乙○○（見偵查卷第25至30、51頁；本院
      卷第56至61頁）分別於警詢、檢察官訊問及本院審理時證
      述甚詳，且2 人在隔離狀態下接受訊問、詰問，所證悉相
      吻合，而被告自承從事大理石安裝之工作，在其汐止工地
      見過丙○○，並曾與丙○○以電話聯絡（見偵查卷第6 、
      7 頁），核與證人丙○○所述無違，足認丙○○、乙○○
      上開所證為真，被告確有僱用丙○○、乙○○在臺灣地區
      工作之行為。再者，丙○○、乙○○為大陸地區人民，有
      其等年籍資料在卷可稽，被告坦承知悉丙○○為大陸地區
      人民（見偵查卷第8 頁），由乙○○與丙○○一起工作及
      其口音，被告亦得輕易判斷乙○○同為大陸地區人民。另
      依丙○○所證：被告曾向其要工作證，其並未交付等語（
      見偵查卷第50頁），顯見被告對於不得僱用未經許可在臺
      灣地區工作之大陸地區人民，知之甚稔。衡諸被告曾向丙○○要求觀看工作證未果之事實，及被告於偵審期間，刻
      意撇清其與丙○○、乙○○之關係，被告自是知悉丙○○
      、乙○○2 人為大陸地區人民，且未經許可在臺灣地區工
      作。據此，被告既知悉丙○○、乙○○為大陸地區人民，
      且未經許可在臺灣地區工作，仍予以僱用，被告違反不得
      僱用大陸地區人民在臺灣地區從事未經許可之工作之規定
      ，事證明確。
（二）被告及其辯護人雖以前詞置辯。然依下列理由，所辯並不
      足採：
    １被告辯稱：「因為他（按：指丙○○，下同）可能看到我
      拿薪資給『長腳（按：指丁○○，下同）』，然後『長腳
      』再拿薪水給他，所以他可能才誤會我是他的老闆……。
      」（見偵查卷第8 頁），與乙○○則不相識云云。然依證
      人丙○○、乙○○前揭所證，其等之薪水乃由被告直接交
      給丙○○，再由丙○○轉交給乙○○，丁○○亦供稱：其
      並未受僱於被告，僅幫被告介紹過工人（見偵查卷第14頁
      ），則被告所述非僅與丙○○、乙○○證詞不符，與丁○○說詞亦相矛盾。而丙○○、乙○○與被告並無怨隙，丙○○尚且證稱：曾騙被告其有工作證（見本院卷第53頁）
      以迴護被告，顯見與被告友好，其與乙○○2 人，自無甘
      冒偽證刑責而故意誣陷被告之理。況且，丙○○、乙○○
      所述受僱被告之情節甚為明確，丙○○所稱「雄哥（按：
      指被告）」之電話號碼0000000000號行動電話，與被告自
      承使用之行動電話號碼相符（見偵查卷第7 頁），此亦非
      他人得隨意杜撰。兼之，被告雖稱其與丙○○、乙○○2
      人無關係，卻又稱：會與丙○○以電話聯絡，原因是丙○○「如有工地做大理石的問題可以請教我」（見偵查卷第
      7 頁），衡情，一般人並無任意留聯絡電話予他人之理，
      而丙○○若係他人僱用之工人，工作上之問題，自有己身
      之工頭可以請教，何需請被告指導？所辯與情理相違。依
      上述各節可知，被告所辯與事證不符，且有違情理，應係
      卸責之詞，不足採信。
    ２丙○○所述「每才55元，依才計價」，乃係其受僱被告期
      間之薪資計算方式，實際上，仍屬「一方於一定或不定之
      期限內為他方服勞務，他方給付報酬之契約」之僱傭契約
      （民法第482 條參照），此與「約定一方為他方完成一定
      工作，他方俟工作完成，給付報酬」之承攬契約（民法第
      490 條參照），顯然有間，辯護人此部分指摘，尚有誤會
      。辯護人另指稱丙○○就薪水之供述，丙○○、乙○○就
      受僱期間住宿地點、使用交通工具之說詞，供述不合，然
      細觀指摘內容（見本院卷第70至72頁），未見有何矛盾之
      處，例如所指丙○○、乙○○既住在工地，又何需搭乘交
      通工具云云，至少其等初次至工地，即需搭乘交通工具，
      2 者並無衝突。衡酌丙○○、乙○○均為大陸地區人士，
      對臺灣環境並不熟悉，且人之記憶能力本會隨時間經過而
      消退，倘對所詢問題未能完全理解即逕予回答，供述更易
      流於片段而未見全貌，其等說詞前後僅係細節些許不同，
      尚難謂有瑕疵。況且，其等於本院審理時，已就辯護人之
      質疑為解釋（見本院卷第51、52、58、61頁），說詞尚合
      情理。至辯護人指稱丙○○、乙○○迴護丁○○云云，則
      屬臆測，蓋丙○○於偵訊時即稱幫丁○○做過工，且丁○○知悉其為大陸人士，丁○○更是當場表示認罪（見偵查
      卷第50、52、53頁），其等並無迴護丁○○之事實及必要
      。據上，被告之辯護人所為各點指摘，並無理由，不足據
      為有利被告之認定。
（三）綜上所述，本案事證明確，被告犯行堪以認定，應依法論
      科。
二、核被告所為，係違反臺灣地區與大陸地區人民關係條例第15
    條第4 款不得僱用大陸地區人民從事未經許可之工作之規定
    ，應依同法第83條第1 項之規定論處。而被告同時僱用丙○○、乙○○2 名大陸地區人民從事未經許可之工作，所侵害
    之法益單一，應僅論以一僱用大陸地區人民從事未經許可之
    工作罪。爰審酌被告僱用大陸地區人民從事未經許可之工作
    ，影響臺灣地區就業勞工之權益，且犯後飾詞卸責，態度難
    認良好，暨其僱用之人數、僱用之時間、無前科之素行及智
    識程度等一切情狀，量處如主文所示之刑，並諭知易科罰金
    之折算標準。又因被告上開犯罪之時間，係於96年4 月24日
    以前，合於中華民國96年罪犯減刑條例所定之減刑條件，應
    減其宣告刑2 分之1 ，並諭知易科罰金折算之標準。
據上論斷，應依刑事訴訟法第299 條第1 項前段，臺灣地區與大
陸地區人民關係條例第83條第1 項，刑法第11條前段、第41條第
1 項前段，中華民國96年罪犯減刑條例第2 條第1 項第3 款、第
7 條、第9 條，判決如主文。
本案經檢察官張瑞娟、馬凱蕙到庭執行職務。
中　　華　　民　　國　　96　　年　　11　　月　　12　　日
                  刑事第十四庭  法　官　許炎灶
上正本證明與原本無異。
如不服本判決，應於判決送達後10日內向本院提出上訴狀（應附
繕本），其未敘述上訴理由者，應於上訴期間屆滿後20日內補提
理由書狀於本院，上訴於臺灣高等法院。
                                書記官  郭勝華
中　　華　　民　　國　　96　　年　　11　　月　　12　　日
附錄本案論罪科刑法條：臺灣地區與大陸地區人民關係條例第15
條第4 款、第83條第1 項。
臺灣地區與大陸地區人民關係條例第15條（禁止行為）
下列行為不得為之：
一、使大陸地區人民非法進入臺灣地區。
二、明知臺灣地區人民未經許可，而招攬使之進入大陸地區。
三、使大陸地區人民在臺灣地區從事未經許可或與許可目的不符
    之活動。
四、僱用或留用大陸地區人民在臺灣地區從事未經許可或與許可
    範圍不符之工作。
五、居間介紹他人為前款之行為。
臺灣地區與大陸地區人民關係條例第83條（罰則）
違反第15條第4 款或第5 款規定者，處2 年以下有期徒刑、拘役
或科或併科新臺幣30萬元以下罰金。
意圖營利而違反第15條第5 款規定者，處3 年以下有期徒刑、拘
役或科或併科新臺幣60萬元以下罰金。
法人之代表人、法人或自然人之代理人、受僱人或其他從業人員
，因執行業務犯前二項之罪者，除處罰行為人外，對該法人或自
然人並科以前二項所定之罰金。但法人之代表人或自然人對於違
反之發生，已盡力為防止行為者，不在此限。
